【裁判字號】    95,簡上,134
【裁判日期】    951229
【裁判案由】    給付承攬報酬
【裁判全文】
臺灣屏東地方法院民事判決             95年度簡上字第134號
上  訴  人  屏東縣恆春鎮公所
法定代理人  乙○○
訴訟代理人  甲○○
被上訴人    郭子鵬即翔泰土木包工業
上列當事人間給付承攬報酬事件，上訴人對於民國95年8 月31日
本院95年度潮簡字第325 號第一審判決提起上訴，本院於95年12
月20日言詞辯論終結，判決如下：
    主  文
上訴駁回。
第二審訴訟費用由上訴人負擔。
    事實及理由
一、被上訴人起訴主張：伊於民國94年承攬上訴人94年全年度之
    山腳里、龍水里社區環境綠美化工程，被上訴人已如期完工
    ，並驗收完竣；上訴人亦已支付被上訴人94年上半年度承攬
    報酬新臺幣（下同）175,000 元。又上訴人本應於94年下半
    年度預算核撥後，另行支付被上訴人下半年度之承攬報酬17
    5,000 元。惟經被上訴人請款後，上訴人竟以訴外人葉連記
    即原承辦人員已離職，兩造間並無承攬契約及內部並無簽呈
    為由，拒絕支付下半年度承攬報酬，爰依法提起本件訴訟。
    請求判決上訴人給付175,000 元及95年5 月24日起至清償日
    止，按週年利率百分之5 計算之利息。於本院聲明：上訴駁
    回。
二、上訴人則以：上訴人掌管之94年度龍水里、山腳里綠美化工
    程分成上、下半年度，並由被上訴人承攬上半年度綠美化工
    程無誤，被上訴人依約完成94年上半年度綠美化工程，上訴
    人並於94年8 月26日給付上半年度承攬報酬170,500 元予被
    上訴人。惟被上訴人卻又請求上訴人應給付94年下半年度承
    攬報酬175,000 元，但上訴人並無與被上訴人簽訂94年下半
    年度之承攬契約，且查無原承辦人員之內部簽呈可做為上訴
    人給付承攬報酬之依據，是上訴人並無給付義務；且因原承
    辦人員葉連記已經離職，上開工程已經施工完工，現無法另
    行依據上訴人之內部規定簽呈、驗收及給付承攬報酬等語置
    辯。原審為上訴人敗訴之判決，於本院聲明：(一)原判決廢棄
    ；(二)被上訴人在第一審之訴及假執行之聲請均駁回。
三、兩造不爭執事項：
    被上訴人承攬上訴人94年度上半年度龍水里、山腳里綠美化
    工程、承攬報酬為175,000 元，上訴人已經驗收上半年度工
    程並如數給付承攬報酬175,000 元，兩造並未訂立書面承攬
    契約。
四、兩造爭執事項：
  (一)被上訴人與上訴人就94年下半年度龍水里、山腳里綠美化工
    程是否成立承攬契約？
  (二)上訴人是否有給付承攬報酬175,000 元之義務？
五、本院之判斷：
  (一)按稱承攬者，乃當事人約定，一方為他方完成一定之工作，
    他方俟工作完成，給付報酬之契約。民法第490 條第1 項定
    有明文。是承攬契約非要式契約，不以訂有書面契約為必要
    。
  (二)本件上訴人關於綠化工程業務之承辦人為葉連記，92、93及
    94年度之綠化工程，均係由葉連記自行招商承攬該工程，並
    未訂立書面承攬契約，亦未依政府採購法辦理公開招標，上
    訴人授權葉連記辦理綠化工程之承攬事宜等事實，業據證人
    即原承辦人員葉連記於原審證稱：「原告（即被上訴人）是
    承攬屏東縣恆春鎮公所綠化美化工程，是屏東縣恆春鎮龍水
    里、山腳里的綠化美化工程，我是92年到94年負責美化工程
    ，是原告承攬後我才認識他，93、94年度是原告承攬，92年
    開始是鎮長指示要我去承辦此部分地方綠化美化工程，之前
    關於此部分的工程都是由清潔隊處理，由清潔隊再委託各里
    里長或社區的理事長自行辦理，國家公園範圍內有八個里，
    經費是國家公園撥款，國家公園撥款是分上下兩個半年度，
    每半年度的經費是175,000 元，分給八個里，每個里20,000
    元，92年開始每半年度175,000 元經費改由鎮公所自行辦理
    美化綠化工程，辦理方式是一年只做兩個里，94年是做龍水
    里及山腳里，94年度原告承辦工程上下半年都一起作，下半
    年度的款項要等到下半年度經費撥款下來再核發給他，94年
    度上半年就已經確定是由原告承纜上半年度的工作，我的簽
    呈是簽給鎮長，沒有分上下半年度，是因為要等經費核發下
    來才能支付所以分為上下半年度，我是在94年10月27日從鎮
    公所離職，原告在上半年度就已經把下半年度的工作一起做
    完，驗收也是把上下半年度的工程一起驗收，驗收是現在的
    承辦人去驗收，92、93年都是這樣做，只是下半年度的經費
    還沒下來要等到經費下來再支付，每年都在雨季前把全年度
    工程做好，只是因為經費問題要等到下半年到才撥款。」等
    語（見原審卷第51頁）。並經上訴人自認在卷，亦為被上訴
    人所不爭執，且有上訴人所提之92至94年度綠化工程之簽呈
    、工程施工及廠商請款等資料附卷可稽（見本院卷第70至71
    、77至163 頁）。
  (三)準此，上訴人既曾授權葉連記辦理綠化工程之承攬事宜，則
    被上訴人與葉連記間就上開94年度綠化工程之工作內容、承
    攬報酬等已有合意，則上訴人與被上訴人間就上開94年度綠
    化工程之承攬契約應已成立。是上訴人辯稱上開94年度綠化
    工程下半年度工程並無簽訂書面契約，故未成立承攬契約云
    云，即不足採。
  (四)又被上訴人已於94年上半年度將上開94年度綠化工程全部施
    工完畢，且經原承辦人員葉連記檢驗工作內容、數量無誤，
    亦經證人葉連記於原審證稱甚詳（見原審卷第52頁），且為
    上訴人所自認（見本院卷第71頁），故被上訴人已完成承攬
    工作之事實，即堪認定。又依兩造之承攬契約約定，上開94
    年度綠化工程工程款共350,000 元，應分上、下年度給付，
    上訴人已給付上半年度工程款175,000 元，下半年度工程款
    之清償期日已屆至，被上訴人自得向上訴人請求清償。故上
    訴人以接辦該業務之承辦人員未辦理驗收而拒絕給付，尚屬
    無據。
  (五)另按「政府採購法」係以政府機關、公立學校、公營事業辦
    理工程之定作、財物之買受、定製、承租及勞務之委任或僱
    傭等私經濟行政為適用範圍（該法第2 條、第3 條及其立法
    說明參照），有關此等採購事項，應依政府採購法及其子法
    之規定為之，政府機關等辦理政府採購並非行使公權力之行
    為，因招標與人民產生之糾紛，核屬私權紛爭。易言之，「
    政府採購法」乃為規範政府機關等之採購，倘承辦採購公務
    員未依該法規定辦理採購，僅承辦採購公務員是否應受刑事
    處罰之問題，此觀該法第7 章罰則之規定自明，尚不影響已
    成立之私法契約之效力。本件承辦人葉連記雖未依「政府採
    購法」之規定辦理公開招標，揆諸前開說明，並無礙於上訴
    人與被上訴人間上開94年度綠化工程承攬契約之成立。是上
    訴人以本件未辦理公開招標而拒絕給付，亦屬無據。
六、綜上所述，被上訴人依據承攬契約請求上訴人給付175,000
    元，及自支付命命送達之翌日（即95年5 月24日）起至清償
    日止，按年息百分之5 計算之法定遲延利息，即屬正當，應
    予准許。原審就被上訴人上開請求，為上訴人敗訴之判決，
    並無違誤，上訴意旨求予廢棄改判，為無理由，應駁回其上
    訴。
七、本件事證已臻明確，兩造其餘主張及所提證據經審酌後認均
    與判決不生影響，爰不一一論列，併此敘明。
八、據上論結，本件上訴為無理由，依民事訴訟法第436 條之1
    第3 項、第449 條第1 項、第78條，判決如主文。
中    華    民    國    95    年    12    月    29    日
                  民事第二庭    審判長法  官  阮世賢
                                      法  官  吳思怡
                                      法  官  楊文廣
正本係照原本作成。
本件不得上訴。
                                      書記官  顏子仁
中    華    民    國    95    年    12    月    29    日


司法院資訊處製作；財團法人民間司法改革基金會備份。
